臺灣高雄地方法院民事裁定　　　　　　100年度事聲字第145號
　　異　議　人　萬榮行銷顧問股份有限公司
　　法定代理人　劉五湖
　　相　對　人　葉芷岑
上列異議人因相對人聲請更生程序事件，不服本院司法事務官民
國100 年4 月29日所為99年度司執消債更字第255 號裁定，提出
異議，本院裁定如下：
    主  文
異議駁回。
    理  由
一、異議意旨略以：本件相對人即債務人葉芷岑依原裁定所認可
    更生方案之清償比例僅占總債務約23.72%，清償成數過低，
    使其清償些許金額即可免除高達新臺幣（下同）2,746,75 3
    元之債務，將難對社會上因理財不當奢侈浪費致生高額債務
    之人有所警惕，且對各債權人顯失公平。又本院認定相對人
    每月僅有任職看護工之平均收入21,069元，核與其向伊申請
    現金卡時所填任職惠陽物流公司作業員每月收入達25,000元
    為低，所陳報更生期間之收入，亦屬相對人長期薪資平均值
    之下，相對人正值35歲之壯年，以其經歷、年齡、身心狀況
    ，如能辛勤工作，收入絕有增加空間，自不能以其目前之收
    入視為其收入之極限。倘本院寬認相對人較低之收入及還款
    金額，無異鼓勵社會大眾無須努力工作，僅需於更生時尋找
    或製造低薪假象，待更生方案認可後再謀求或賺取高薪即可
    ，此已顯有大鑽法律漏洞之嫌；未能平衡雙方當事人間之權
    利義務云云，爰請准廢棄原裁定。
二、本件相對人聲請更生，前經本院於民國99年10月19日以99年
    度消債抗字第168 號裁定開始更生程序並命由司法事務官進
    行更生程序。查相對人提出自其收受認可更生方案裁定確定
    翌月起至相對人長子104 年10月成年止，每月清償8,000 元
    、自104 年11月起至認可更生方案裁定確定翌月起算滿8 年
    為止，每月清償10,000元，合計96 期 ，共清償854,000 元
    之更生方案。該更生方案雖未得已申報無擔保及無優先權之
    債權人可決，惟經本院司法事務官查悉相對人受僱於財團法
    人獎卿護理展望基金會擔任看護工，99年1 月至100 年3 月
    薪資加99年度年終獎金共計316,038 元，換算每月平均收入
    約21,069元，名下無財產，認相對人每月平均月薪扣除依所
    提更生方案之還款金額後，每月可支配之所得為13,069元，
    對照內政部公佈之99年度高雄市低收入戶每人每月最低生活
    費11,309元，相對人每月僅餘1,76 0元用以偶爾分擔其與兩
    任前夫所生四名未成年子女（均由前夫行使權利負擔義務中
    ）之扶養費，是可認相對人每月薪資扣除必要費用後，所餘
    金額已全數還與各債權人，並於長子104 年10月成年後，增
    加清償金額至每月10,000元，其更生方案核屬公允、可行，
    且無消費者債務清理條例第64條第2 項所定不得認可之消極
    事由，而於100 年4 月29日以99 年 度司執消債更字第255
    號裁定逕為認可相對人所提更生方案。
三、異議人雖指稱相對人之更生方案清償成數太低，相對人正值
    壯年仍有增加收入之機會，以現有收入評估償還能力顯有低
    估，且相對人有故意製造低收入假象聲請更生之嫌，若從寬
    認可將無以儆理財不當奢侈浪費者之效尤云云。惟查，
  (一)按依消費者債務清理條例第64條之規定，債務人有薪資、執
    行業務所得或其他固定收入，除有同條第2 項所列各款情形
    之一，而不得認可其更生方案外，法院認更生方案之條件公
    允者，得不經債權人會議可決，逕依債務人之聲請或依職權
    以裁定認可更生方案。是相對人更生方案之清償程度並不得
    做為得否認可更生方案之唯一標準，更生方案之條件是否公
    允，應係斟酌現時相對人之固定收入及生活必要支出，而定
    其還款方案，若經審酌相對人之固定收入及生活必要支出，
    其還款方案所提金額已盡其最大清償能力，即不能僅因其還
    款成數未達相當成數而認更生方案不公。查相對人99年1 月
    起至100 年3 月止含年終獎金平均每月薪資為21,069元，已
    提出財團法人獎卿護理展望基金會居家服務薪資明細表、臺
    灣土地銀行存摺為證，顯見其並無虛報收入之情。是以，相
    對人以其每月收入21,069 元 為基礎，提出更生方案，扣除
    本院於准予更生時所認定之相對人每月必要生活費用10,172
    元，僅餘10,897元，若再扣除其原本預訂按月支付4 名未成
    年子女之扶養費7000元，本僅餘3,897 元，堪認債務人提出
    分階段每月清償8,000 元、10,000元之更生方案，顯願樽節
    支出，並降低其生活基本需求及其子女之扶養費用，益見其
    盡能力清償債務之誠意。
  (二)再按更生方案應以債務人現時可得確定之固定收入及必要支
    出定之，始能確保更生方案之可行性，至於債務人得否兼職
    抑或以其他方式增加收入，仍須視其工作能力、性質、就業
    環境等諸多因素而定，非屬可得確定之事，自難審酌及此，
    否則徒增更生方案履行之不確定性，有礙債務人經濟生活之
    重建。異議意旨主張相對人年僅35歲，正值壯年，若辛勤工
    作，絕有增加工作收入之空間，原裁定以相對人目前收入視
    為其收入之極限，顯有低估之嫌云云，洵非有理。
  (三)末查相對人99年1 月起至100 年3 月止含年終獎金平均每月
    薪資為21,069元，並無虛報之情，已如上述。相對人現時之
    收入固較其向債權人聲請現金卡時所陳之金額為低，然個人
    之就業條件，能否覓得相當之職業、獲得對等之報酬，常繫
    諸於整體經濟環境及就業市場需求等因素，要非全憑個人意
    願所能控制，俱無從採為判斷更生方案公允與否之客觀依據
    ，相對人於聲請更生前之96年6 月1 日起，即從事兼職看護
    工作，每月收入約17,600元，至98年7 月6 日始獲得較穩定
    之固定收入等情，業據其陳述在卷（消債更字卷第64、68頁
    ），再對照其除於91年8 月26日起至92年1 月20日止曾任職
    於惠陽百貨股份有限公司、自92年11月27日起至93年10月5
    日止曾任職於永漢開發股份有限公司外，其餘僅曾於94年12
    月28日起至95年1 月19日短暫任職於信望愛企業社；於97年
    9 月20日至同年月21日、97年9 月27日至同年月28日、97年
    10月5 日、同年月11日至同年月12日、同年月18日至19日、
    同年月25日至26日，臨時受僱於財團法人潮陽科技大學，此
    外均查無就職紀錄，有勞工保險被保險人投保資料表在卷可
    憑（消債更字卷第86頁），顯見被告於聲請更生前就業即有
    困難，應無刻意因應更生之聲請而更換低薪工作之情形。是
    異議人指稱相對人有故意製造低收入假象乙節，僅為異議人
    之臆測，尚乏積極事證資為憑證，自無從採納。
三、綜上所述，依相對人目前收入及必要生活支出等現況，本院
    認相對人所提之更生方案，條件核屬公允、適當、可行。此
    外，復查無同條例第63條或第64條第2 項所定不應認可之消
    極事由存在，則本院司法事務官依同條例第64條第1 項裁定
    予以認可相對人所提更生方案，並依同條例第62條第2 項酌
    定其生活限制，經核並無不合。異議人既未能具體指出相對
    人有何本條例第63條及第64條第2 項之情事，而空泛指稱相
    對人還款成數及金額過低及相對人恐涉有故意製造低收入假
    象聲請更生之嫌等項，均非可採。從而，異議人之異議，為
    無理由，應予駁回。
四、依消費者債務清理條例第15條、民事訴訟法第240 條之4 第
    3 項後段，裁定如主文。
中    華    民    國   100    年    9     月    27    日
                  民事第一庭法  官  張凱鑫

以上正本係照原本作成。
如對本裁定抗告須於裁定送達後10日內向本院提出抗告狀，並繳
納裁判費新台幣1,000元。
中    華    民    國   100    年    9     月    27    日
                            書記官  莊琇晴